【裁判字號】    99,智簡上附民,1
【裁判日期】    990428
【裁判案由】    請求損害賠償
【裁判全文】
臺灣臺中地方法院刑事附帶民事判決
原      告  日商三麗鷗股份有限公司
代  表  人  仲村隆藏
訴訟代理人  鍾文岳 律師
            林翰緯 律師
被      告  甲○○
上列被告因99年度智簡上字第4號違反商標法案件，經原告提起
附帶民事訴訟，請求損害賠償事件，本院於民國99年3月31日言
詞辯論終結，判決如下︰
      主    文
被告應給付原告新臺幣柒拾伍萬元及自民國九十九年三月十七日
起至清償日止按年息百分之五計算之利息。
被告應負擔費用將本件最後事實審刑事附帶民事判決書內容（包
括案號、當事人、主文及事實欄），以不小於二十號字體，登載
於自由時報、工商時報及經濟日報各一日。
原告其餘之訴駁回。
本判決第一項於原告以新臺幣貳拾伍萬元為被告供擔保後，得假
執行。
原告其餘假執行之聲請駁回。
    事實及理由
壹、程序部分
一、按未經認許其成立之外國法人，雖不能認其為法人，然仍不
    失為非法人團體，苟該非法人團體設有代表人或管理人者，
    依民事訴訟法第40條第3項規定，自有當事人能力。至其在
    臺灣是否設有事務所或營業所則非所問（最高法院50年台上
    字第1898號判例意旨參照）。原告日商三麗鷗股份有限公司
    （下稱原告）係依據日本國法所設立之外國公司，設有代表
    人，其營業所設址於日本東京都，為國際知名之公司，具備
    一定之獨立財產，其雖未經我國認許，惟仍不失為非法人團
    體，自有當事人能力，合先敘明。
二、本件原告為外國法人，故本件性質上係屬涉外民事事件。就
    涉外民事事件之國際裁判管轄權，現行法律雖無明文，惟被
    告為中華民國人民，且原告主張被告係於我國境內從事侵害
    其商標權之不法行為，而依據侵權行為之法律關係提起本訴
    ，參酌我國民事訴訟法第15條第1 項規定：「因侵權行為涉
    訟者，得由行為地之法院管轄」之意旨，應認對於行為地發
    生於我國境內之涉外侵權事件，我國法院即具有國際裁判管
    轄權，是本院就本件訴訟自有管轄權。復按關於由侵權行為
    而生之債，依侵權行為地法，涉外民事法律適用法第9條第1
    項前段定有明文，本件原告主張被告之侵權行為既係發生在
    我國境內，依上開規定，即應適用中華民國法律為其裁判之
    準據法。
三、復按原告於判決確定前，得撤回訴之全部或一部。但被告已
    為本案之言詞辯論者，應得其同意。訴之撤回應以書狀為之
    。但於期日，得以言詞向法院或受命法官為之。以言詞所為
    訴之撤回，應記載於筆錄，如他造不在場，應將筆錄送達。
    訴之撤回，被告於期日到場，未為同意與否之表示者，自該
    期日起；其未於期日到場或係以書狀撤回者，自前項筆錄或
    撤回書狀送達之日起，10日內未提出異議者，視為同意撤回
    。民事訴訟法第262條定有明文。本件原告起訴原聲明第一
    項請求：被告不得使用相同或近似於我國商標註冊號「0000
    000」之商標於化妝品或類似產品，惟於99年3月21日言詞辯
    論期日，以言詞撤回上開聲明，並經記明筆錄在卷，被告當
    庭表示同意原告撤回該項聲明。揆諸前開規定，該項聲明業
    經原告撤回，本院即無須對原告該項聲明之請求為審酌，併
    此敘明。
貳、實體部分
一、原告起訴主張：「Hello Kitty」商標，係原告向中華民國
    經濟部智慧財產局申請註冊登記，並取得於專用期限或延展
    專用期限內，指定使用於化妝品、皮膚保養品、化妝用刷、
    粉盒、皮包等商品之商標專用權，為相關大眾所共知之商標
    圖樣。而在專用期限內，任何人未經商標權人之同意或授權
    ，不得於同一商品或類似商品，使用相同或近似於此等註冊
    商標，亦不得將此前述商品予以販賣或意圖陳列而販賣。被
    告既知原告享有前述商標之商標權，且所製造或販售使用該
    商標之商品，在國際上已享負聲譽，竟為牟不法利益，明知
    未經原告授權於化妝品或類似商品，不得使用與原告商標相
    同或近似之商標，仍於98年5月14日起，利用電腦網路設備
    ，以帳號「suno2water」登入「露天網站」（網址：http:/
    /goods.ruten.com.tw/item/show/show?00000000000000）
    ，刊登以每項仿冒商品售價新臺幣（下同）30元至390元不
    等之金額，供不特定人點閱、下標或訂購，並提供其電子郵
    件信箱「rmocj86@yahoo.com.tw」與有意購買者聯繫，以此
    方式販賣或意圖販賣而陳列印有原告註冊商標之仿冒商品。
    嗣經原告提起告訴，並於98年9月17日下午2時許由警政署保
    安警察第二總隊第一大隊第二中隊在被告位在臺中縣豐原市
    ○○路566巷48號處，實施搜索扣押，當場查獲仿冒原告商
    標之商品計有仿冒凱蒂貓之眼線筆18件、睫毛膏49件、眼影
    364件、腮紅180件、唇彩122件、遮瑕膏75件、粉底液67件
    ，共計875件（除遮瑕膏75件、粉底液67件外，餘者均為仿
    冒原告授權「MAC」之臺灣代理商美商怡佳股份有限公司臺
    灣分公司使用「HELLO KITTY」圖樣之授權商品）。而被告
    網路上販賣之商品，經鑑識均非原告授權代理商進口，且品
    質偽劣粗糙與原告原廠之真品迥異，被告販賣前開仿冒商標
    商品予不特定人，致侵害原告之商標權，使原告受有損害。
    爰依民法第184條第1項、商標法第63條第1項第3款、公平交
    易法第20條、31條及32條規定規定，請求被告給付以所仿冒
    之各類商品平均單價每件2,500元之1,000倍，即250萬元之
    損害賠償，且請法院審酌被告侵害原告商標權之情節重大，
    依將損害賠償金額提高3倍，即750萬元。另依商標法第63條
    第3項請求商譽損失100萬元，此外被告並應依商標法第64條
    規定，將民事判決內容之部分刊登於新聞紙等語，並聲明：
    (一)被告應給付原告850萬元及自訴狀繕本送達翌日起至清償
    日止，按週年利率5％計算之利息；(二)被告應負擔費用將本
    件最後事實審附帶民事判決書內容（包括案號、當事人、主
    文、事實欄），以不小於20號字體登載於自由時報、工商時
    報及經濟日報各1日。第1項之請求，原告願供擔保，請准宣
    告假執行。
二、被告對於原告主張之事實不爭執，但以原告請求賠償之金額
    過高，伊經濟狀況不佳，無力負擔如此龐大之賠償金額等語
    資為抗辯。並聲明：駁回原告之訴。
三、按附帶民事訴訟之判決，應以刑事訴訟判決所認定之事實為
    據。但本於捨棄而為判決者，不在此限，刑事訴訟法第500
    條定有明文。本件被告於前開時、地，販賣仿冒原告商標之
    化妝品、皮膚保養品、化妝用刷、粉盒、皮包，侵害原告之
    商標權，業經本院以98年度豐智簡字第1號判決認定屬實，
    並判處有期徒刑4月，如易科罰金，以1,000元折算壹日，經
    原告請求檢察官提起上訴，本院第二審合議庭判決駁回上訴
    ，有本院前開刑事案件卷宗及判決書可證，且為被告所不爭
    執，則原告主張被告應負侵權行為損害賠償責任，堪以認定
    。
四、損害賠償金額部分：
  (一)按商標權人對於侵害其商標權者，得請求損害賠償。又商標
    權人請求損害賠償時，得就下列各款擇一計算其損害：一依
    民法第216條規定。但不能提供證據方法以證明其損害時，
    商標權人得就其使用註冊商標通常所可獲得之利益，減除受
    侵害後使用同一商標所得之利益，以其差額為所受損害。二
    依侵害商標權行為所得之利益；於侵害商標權者不能就其成
    本或必要費用舉證時，以銷售該項商品全部收入為所得利益
    。三就查獲侵害商標權商品之零售單價500倍至1,500倍之金
    額。但所查獲商品超過1,500件時，以其總價定賠償金額。
    前項賠償金額顯不相當者，法院得予酌減之。商標權人之業
    務上信譽，因侵害而致減損時，並得另請求賠償相當之金額
    ，商標法第61條第1項、第63條分別定有明文。依此，被告
    既有冒用原告註冊商標之行為，原告依商標法第61條第1項
    、第63條第1項第3款規定，請求被告負損害賠償責任，即有
    所據。
  (二)按商標法第63條第1項第3款所謂「零售單價」係指侵害他人
    商標權之商品實際出售之單價，並非指商標權人自己商品之
    零售價或批發價（最高法院95年度台上字第295號裁判參照
    ）。是原告主張請求被告給付以所仿冒之各類商品平均單價
    每件2,500元之1,000倍，即250萬元之損害賠償，且請法院
    審酌被告侵害原告商標權之情節重大，依將損害賠償金額提
    高3倍，即750萬元云云，顯有誤會。被告所販賣仿冒凱蒂貓
    之眼線筆18件、睫毛膏49件、眼影364件、腮紅180件、唇彩
    122件、遮瑕膏75件、粉底液67件、眼影盤1件，共計876件
    ，其中眼線筆為搭送之贈品，眼影售價為350元、腮紅售價
    為200元、唇彩售價為150元，此有被告拍賣前揭商品之網路
    列印資料附卷可稽，其餘則未見網路販售資料，如以被告所
    自承販售價格為30至390元之平均價格210元計算，爰審酌被
    告仿冒原告註冊商標之數量、時間、犯罪情節，及原告所受
    損害及被告所得利益各節後，認以被告之零售單價之500倍
    計算賠償額為適當，合計被告此部分應負之損害賠償額為77
    萬元（計算式：【350×500】+【200×500】+【150×500】
    +【210×500×4】=77萬元）。再酌被告販賣仿冒商品之價
    格及期間推算，其販賣之價格不高，經營之期間亦非長，慮
    及尚須扣除運費及相關成本，所得實際利益有限，獲利應尚
    非至鉅，且查獲之商品雖多，然未及賣出即遭查獲，該部分
    之損害未至擴大，是本院衡諸原告商標權授與使用之產品單
    價、被告遭查獲仿冒商品之數量、市場實際價格、被告侵害
    原告商標權行為所獲得之利益及所造成之損害等情，尚非重
    劇，實無依公平交易法相關規定提高賠償額之必要。又被告
    所為犯行之實際獲利數額有限與上開遭查獲仿冒原告商標商
    品之市價或原告計算之損害賠償金額相差實過於懸殊而顯不
    相當，是本院爰依商標法第63條第2項規定，認酌減至60萬
    元為適。
  (三)再按商標權人之業務上信譽，因侵害而致減損時，並得另請
    求賠償相當之金額，商標法第63條第3項定有明文。原告主
    張被告販賣仿冒原告商標商品之行為不但嚴重影響其營運收
    入，更損及其商業信譽，故請求商譽減損之損害賠償100萬
    元。而本條所謂業務上信譽之損失，係指加害人以不良之仿
    品矇騙消費者，使消費者誤認被害人之商品低劣，以致被害
    人受有商品銷售額減少；原訂貨者退貨或其他可期待之利益
    減損之情形而言。本件原告主張被告所販賣仿冒商品均為來
    路不明之化妝品，其品質恐會影響消費者之身體健康，足使
    人產生對原告商品品質不佳之聯想，並造成消費者對原告定
    價策略之誤解，已造成原告商譽損害等語，尚非無稽，故原
    告依商標法第63條第3項規定請求商譽損失，依法有據。爰
    審酌被告侵害原告商標權之情節及原告因此受損害之程度，
    認被告應賠償原告商譽損失15萬元，原告逾此部分之請求，
    為無理由，應予駁回。
五、末按商標權人得請求由侵害商標權者負擔費用，將侵害商標
    權情事之判決書內容全部或一部登載新聞紙，商標法第64條
    亦定有明文。本件被告侵害原告商標權，既經認定如前，則
    原告依上開規定，請求被告應負擔費用將本件刑事附帶民事
    訴訟判決之一部（包括案號、當事人、主文及事實欄），以
    不小於20號字體登載於自由時報、工商時報及經濟日報各1
    日，亦屬有據，應予准許。
六、綜上所述，被告販賣侵害原告商標權之商品，原告請求被告
    賠償75萬元以及自起訴狀繕本送達翌日即99年3月17日起至
    清償日止，按年息5%計算之利息及被告應負擔費用，將本案
    民事最後事實審判決書之一部，包括案號、當事人、主文及
    事實欄之內容，以不小於20號字體，登載於自由時報、工商
    時報及經濟日報各1日。為有理由，應予准許；逾此範圍之
    請求，應予駁回。原告陳明願供擔保請准宣告假執行，就原
    告金錢之請求勝訴部分，核無不合，爰酌定相當之擔保金額
    並宣告之；至於原告敗訴部分，其假執行之聲請，已失所依
    據，應予駁回。
七、原告依刑事訴訟法第487條規定，於刑事訴訟程序提起本件
    附帶民事損害賠償訴訟，依法無應繳納裁判費用之規定，原
    告復未提出其他費用支出之證明，爰不另為訴訟費用負擔之
    諭知。
八、據上論結，原告之訴為一部有理由、一部無理由，應依刑事
    訴訟法第502條、第491條第10款，民事訴訟法第390條第2項
    、第392條第2項，判決如主文。
中    華    民    國    99    年    4     月   28     日
            刑事第十七庭    審判長法  官  陳玉聰
                                  法  官  劉惠娟
                                  法  官  洪挺梧
以上正本證明與原本無異。
如不服本判決應於收受送達後10日內向本院提出上訴書狀，並應
敘述具體理由；其未敘述上訴理由者，應於上訴期間屆滿後20日
內向本院補提理由書（均須按他造當事人之人數附繕本）「切勿
逕送上級法院」。
本判決非對於刑事訴訟之判決有上訴時不得上訴。
                                  書記官  劉雅玲
中    華    民    國    99    年    4     月    28    日

司法院資訊處製作；財團法人民間司法改革基金會備份。
